臺灣高等法院刑事判決　　　　　　　　94年度上訴字第3458號
上　訴　人
即　被　告　甲○○
選任辯護人　簡坤山律師
上列上訴人因違反毒品危害防制條例案件，不服臺灣宜蘭地方法
院94年度訴字第254號，中華民國94年9月13日第一審判決（起訴
案號：臺灣宜蘭地方法院檢察署94年度偵字第1543號），提起上
訴，本院判決如下：
    主  文
原判決撤銷。
甲○○連續販賣第一級毒品，累犯，處有期徒刑柒年肆月。扣案
門號為0000000000號行動電話（含SIM卡壹張）壹具及販賣第一
級毒品所得新臺幣參萬玖仟元均沒收，販賣第一級毒品所得如全
部或一部不能沒收時，以其財產抵償之；又連續販賣第二級毒品
，累犯，處有期徒刑參年捌月。扣案門號為0000000000號行動電
話（含SIM卡壹張）壹具及販賣第二級毒品所得新臺幣伍仟元均
沒收。販賣第二級毒品所得如全部或一部不能沒收時，以其財產
抵償之。應執行有期徒刑拾年捌月。扣案門號為0000000000號行
動電話（含SIM卡壹張）壹具及販賣第一、二級毒品所得共新臺
幣肆萬肆仟元均沒收。販賣第一、二級毒品所得如全部或一部不
能沒收時，以其財產抵償之。
    事  實
一、甲○○曾因違反槍砲彈藥刀械管制條例及毒品危害防制條例
    案件，分別經法院判處有期徒刑1年2月、8月確定，經接續
    執行後，於民國92年11月13日假釋付保護管束期滿執行完畢
    。猶不知悔改，明知毒品危害防制條例明定第一級毒品海洛
    因及第二級毒品安非他命不得販賣，竟仍意圖營利，基於販
    賣海洛因及安非他命之概括犯意，自93年底起，先經由不詳
    管道販入海洛因、安非他命後，再透過其所持用門號為0000
    000000號行動電話作為對外聯絡工具，於如附表所示之時間
    、地點，連續販賣如附表所示之毒品與乙○○、丙○○、戊○○、己○○、丁○○多次，並取得如附表之所得。嗣經警
    對於上開甲○○所使用之行動電話實施通訊監察後，持台灣
    宜蘭地方法院檢察署檢察官所核發之拘票，於94年5月23日
    下午8時30分許，在基隆市安樂區○○○路162之2號9樓拘提
    甲○○到案，並當場扣得上開行動電話（含SIM卡1張）。
二、案經宜蘭縣警察局礁溪分局報請台灣宜蘭地方法院檢察署檢
    察官偵查起訴。
    理  由
一、訊據被告甲○○固坦承持用上開門號0000000000號行動電話
    與乙○○等人聯絡之事實不諱，惟矢口否認有何販賣毒品之
    犯行，辯稱：伊與乙○○、丙○○、己○○、戊○○、丁○○均只是一起施用毒品，共同合資，由伊出面向他人購買毒
    品，伊並未販賣毒品與渠等五人，亦未從中獲利云云。經查
    ：
（一）被告於偵查及本院審理時均自白有交付第一級毒品海洛因
      與乙○○、丙○○、己○○、戊○○，交付第二級毒品安
      非他命與丁○○，而渠等亦交付金錢與被告做為對價之事
      實。又被告販賣海洛因與證人乙○○、丙○○、己○○、
      戊○○及販賣安非他命予證人丁○○之事實，亦據證人乙○○、丙○○、戊○○、己○○、丁○○於偵查中結證綦
      詳，並有通訊監察譯文5份附卷可稽（見附表備註欄），
      且經台灣宜蘭地方法院檢察署檢察官逐一提示通訊監察之
      內容後，各該證人亦就譯文內容解釋明確。又證人丙○○
      、戊○○於原審審理中，經交互詰問，仍就被告販賣毒品
      之事實結證證述在卷（見附表備註欄）。此外，復有作為
      聯絡工具之扣案門號為0000000000號行動電話（含SIM卡1
      張）1具可證，且被告亦坦承以上開行動電話與上開證人
      乙○○等5人聯絡有關交易毒品之事，被告及其辯護人對
      於上開證人乙○○等5人在偵查中於檢察官前所為之陳述
      以及與各該證人之通訊監察內容之譯文之證據能力亦表示
      無異議，自得採為證據加以被告對於上開證人乙○○等5
      人均有施用毒品之事亦均不爭執，則上開證人所供向被告
      購買毒品施用之情，自堪予採信。
（二）被告雖辯稱伊係與受上開證人之託，上開證人集資共同購
      買毒品後施用云云。惟查，證人丙○○於原審審理時證稱
      ：伊係向被告購買毒品，並非合資共同購買毒品施用，每
      次向被告購買毒品約新台幣（下同）一、二千元，毒品均
      以分裝袋裝好等語（原審卷第63頁）。證人戊○○經辯護
      人行主詰問：「是否與被告合資購買毒品後，一人分一點
      ？」，答稱：「我不了解，那是被告講的，不是我講的」
      （原審卷第66頁），又證稱：「我不是叫被告幫我買（毒
      品），我是拿錢給他（買毒品）」（原審卷第68頁）；並
      證稱：並未與證人丙○○、丁○○合資購買毒品等語（本
      院卷第70頁）。至證人張松根於本院審理時證稱：曾在被
      告家中看過證人丙○○、丁○○、綽號「阿丙」、「秋雞
      」等人，被告事後告知伊，被告與他們一同去買藥，「阿
      丙」也有說大家出幾百元，一起買來作興等語（原審卷第
      71頁），惟渠亦證稱，被告家中發生之事，伊不一定每件
      事都知道等語（原審卷第72頁），是證人張松根之證述，
      無法證明被告所辯渠係與證人丙○○等共同集資購買毒品
      之事實。足見被告辯稱係集資購買毒品云云，不足採信。
（三）再查，證人丁○○於原審審理時證稱：伊以500元或1000
      元向被告拿毒品，有時候先給錢，有時候先施用被告的毒
      品，有錢再給等語（原審卷第64至65頁），益見證人丁○○向被告取得毒品亦係支付對價。至證人丁○○雖證稱上
      開金錢係補貼被告購買毒品之金錢，顯係避重就輕，迴護
      被告之詞，尚不足採。再參以，被告販賣毒品與證人乙○○、丙○○、戊○○、己○○、丁○○次數合計至少四十
      餘次，時間亦長達三、四月，每次金額從500元至4000元
      不等，顯非偶一為他人調用毒品而己，再參以被告曾因違
      反槍砲彈藥刀械管制條例及毒品危害防制條例案件，分經
      判處有期徒刑1年2月，8月確定，經接續執行，於92年6月
      26日獲假釋交付保護管束，有本院被告前案紀錄表在卷可
      按，據被告於94年12月20日審判期日供稱伊於執行後經過
      假釋保護管束期滿，沒有再施用毒品等情，則自身既未施
      用毒品，當無再與上開證人合資共買毒品之必要，是被告
      所為上開辯解，顯係卸責之詞，不足採信。
（四）依上開證人乙○○等5人所為證言，雖無法證明被告出賣
      毒品予渠5人有營利，然被告在長達3、4月期間，與上開5
      位證人交易毒品合計至少40餘次，每次金額從500元至
      4,000元不等，顯非偶一為他人調用毒品而已，且其曾經
      施用毒品經判處罪刑並執行完畢，應知幫他人購買毒品縱
      未賺取差價，亦屬觸法，再參予其本身既不再施用毒品，
      以及上開證人所供有時因金錢不足，先支付部分金錢，不
      足部分賒欠等情觀之，被告果無營利當無甘犯法紀，經常
      幫上開5位證人購買毒品，又允予賒欠價款之情事，依上
      述客觀情事判斷，被告出賣毒品屬營利行為，足堪認定。
二、按海洛因係屬毒品危害防制條例第2條第2項第1款所稱之「
    第一級毒品」；而安非他命及甲基安非他命則均屬同條例第
    2條第2項第2款所稱之「第二級毒品」。核被告所為，係犯
    毒品危害防制條例第4條第1項販賣第一級毒品及同條第2項
    販賣第二級毒品罪，其持有第一、二級毒品之行為為販賣第
    一、二級毒品行為所吸收，均不另論罪。被告所為多次販賣
    第一、二級毒品罪，時間緊接，犯罪構成要件相同，顯係基
    於概括之犯意為之，均應連續犯論以一罪，所犯上開二罪，
    犯意個別，行為互殊，犯罪構成要件不同，應分論併罰，被
    告曾因違反槍砲彈藥刀械管制條例及毒品危害防制條例案件
    ，分別經法院判處有期徒刑1年2月、8月確定，經接續執行
    後，於92年11月13日假釋付保護管束期滿執行完畢，有本院
    被告前案紀錄表1份在卷足憑，其於5年內再犯本件有期徒刑
    以上之罪，核屬累犯，依刑法第47條之規定加重其刑。惟販
    賣第一級毒品法定本刑為死刑或無期徒刑依法不得加重，販
    賣第二級毒品法定本刑無期徒刑依法不得加重，僅就有期徒
    刑部分依法加重其刑，查被告出賣毒品予上開證人之次數雖
    多，然每次尚屬微量，足見被告並非大盤或中盤，僅於上開
    證人需用毒品時，向他人買進再出賣予上開證人而從中賺取
    蠅頭小利，且皆是上開證人主動打行動電話向被告買毒品，
    尚非被告主動求售，其因一時思慮欠周，致罹重典，犯罪情
    狀，尚堪憫恕，所犯販賣第一級毒品罪最輕法定本刑為無期
    徒刑，販賣第二毒品罪最輕法定本刑為七年以上有期徒刑，
    本院認所犯販賣第一級毒品罪處最低法定本刑無期徒刑，販
    賣第二級毒品罪處最低法定本刑有期徒刑七年，均嫌過重，
    均依刑法第59條規定減輕其刑，其中所犯販賣第二級毒品罪
    法定本刑有期徒刑並先加後減。
三、原審對被告為科刑之判決，固非無見，惟查(一)原判決就被告
    所犯上開二罪論以連續犯，就所犯販賣第一級毒品罪之法定
    本刑為死刑、無期徒刑敘明不得加重，固無不合，然販賣第
    二級罪部分，其法定刑為無期徒刑或七年以上有期徒刑，竟
    均依法加重其刑，即包括無期徒刑在內，顯有違刑法第65條
    第1項無期徒刑不得加重之規定。(二)扣案之000000000號行動
    電話（含SIM卡1張）被告所有供犯販賣第一、二級毒品罪所
    用之物，毒品危害防制條例第19條第 1項已有沒收之特別規
    定，原判決仍適用刑法第38條第1項第2款沒收之規定，亦有
    未合，(三)又因販賣毒品而交付毒品，則其持有毒品之低度行
    為應為販賣毒品之高度行為所吸收，持有毒品之行為不另論
    罪，原判決未予敘明，亦有未洽，被告否認犯罪提起上訴，
    雖無理由，惟原判決既有上述可議，仍應由本院將原判決撤
    銷改判，爰審酌被告犯罪之動機、目的、手段、所生危害及
    犯罪之態度等一切情狀，就被告所犯上開二罪，分別量處如
    主文第2項所示之刑，並定應執行之刑，扣案0000000000號
    行動電話（含SIM卡1張）壹具為被告所有販賣毒品所用之物
    ，以及被告販賣第一級毒品所得39,000元，販賣第二級毒品
    所得 5,000元（計算方法詳如附表所示）均依毒品危害防制
    條例第19條第1項宣告沒收，販賣毒品所得部分如全部或一
    部不能沒收時，以其財產抵償之。
據上論斷，應依刑事訴訟法第369條第1項前段、第364條、第299
條第1項前段，毒品危害防制條例第4條第1項、第2項、第19條第
1項，刑法第11條前段，第56條、第47條、第59條、第51條第5款
，判決如主文。
本案經檢察官李良忠到庭執行職務。
中　　華　　民　　國　　94　　年　　12　　月　　29　　日
　　　　　　　　　刑事第六庭  審判長法　官 許 國 宏
　　　　　　　　　　　　　　　 　   法　官 楊 貴 志
　　　　　　　　　　　　　　　  　  法　官 吳 啟 民
以上正本證明與原本無異。
如不服本判決，應於收受送達後十日內向本院提出上訴書狀，其
未敘述上訴之理由者並得於提起上訴後十日內向本院補提理由書
（均須按他造當事人之人數附繕本）。
                                    書記官 鄒 賢 英
中　　華　　民　　國　　94　　年　　12　　月　　30　　日
附錄：本案論罪科刑法條全文
毒品危害防制條例第四條第一項、第二項
   製造、運輸、販賣第一級毒品者，處死刑或無期徒刑；處無期
   徒刑者，得併科新臺幣1千萬元以下罰金。
   製造、運輸、販賣第二級毒品者，處無期徒刑或7年以上有期
   徒刑，得併科新臺幣7百萬元以下罰金。
附表：
┌─┬───┬─────┬───┬───┬────────────┬────────────┐
│編│販賣時│販賣地點  │販賣對│販賣毒│販賣毒品之種類、次數、金│備註                    │
│號│間    │          │象    │品之種│額或數量                │                        │
│  │      │          │      │類    │                        │                        │
├─┼───┼─────┼───┼───┼────────────┼────────────┤
│ 1│自民國│被告位於宜│乙○○│海洛因│海洛因至少10多次，每次約│1.乙○○於偵查中之證述（│
│  │93年年│蘭縣頭城鎮│      │      │新台幣（下同）500元或   │  94年度偵字第1543號卷第│
│  │底起至│拔雅里住處│      │      │1000元。（為被告有利之認│  19至22頁）            │
│  │94年5 │、宜蘭縣礁│      │      │定，應認被告販賣毒品10次│2.通訊監察譯文（同上偵卷│
│  │月20日│溪鄉某汽車│      │      │，其中至少1次為1000元， │  第4至6頁）            │
│  │止    │旅館      │      │      │其餘9次各為500元，則販賣│                        │
│  │      │          │      │      │所得至少5500元）        │                        │
├─┼───┼─────┼───┼───┼────────────┼────────────┤
│ 2│自94年│宜蘭縣頭城│丙○○│海洛因│海洛因10次，每次約1000元│1.丙○○於偵查中及本院之│
│  │農曆年│鎮○○○路│      │      │、1500元、2000元或4000元│  證述（94年度偵字第1543│
│  │後起至│出口處、宜│      │      │。（為被告有利之認定，應│  號卷第39至43頁、本院卷│
│  │94年4 │蘭縣頭城鎮│      │      │認被告販賣毒品10次，其中│  第61至64頁）          │
│  │月中旬│悅氐礦泉水│      │      │至少1次為1500元、1次2000│2.通訊監察譯文（同上偵卷│
│  │止    │工廠外    │      │      │元、1次4000元，其餘7次各│  第25至29頁）          │
│  │      │          │      │      │為1000元，販賣所得至少1 │                        │
│  │      │          │      │      │萬4500元）              │                        │
├─┼───┼─────┼───┼───┼────────────┼────────────┤
│ 3│自94年│宜蘭縣頭城│戊○○│海洛因│海洛因7、8次，每次約500 │1.戊○○於偵查中及本院之│
│  │農曆年│鎮路上    │      │      │元、1000元或2000元。（為│  證述（94年度偵字第1543│
│  │後起至│          │      │      │被告有利之認定，應被告販│  號卷第86至89頁、本院卷│
│  │94年4 │          │      │      │賣毒品7次，其中至少1次  │  第66至70頁）          │
│  │月4日 │          │      │      │1000元及1次2000元，其餘5│2.通訊監察譯文（同上偵卷│
│  │止    │          │      │      │次各為500元，則販賣所得 │  第72至75頁）          │
│  │      │          │      │      │至少5500元）            │                        │
├─┼───┼─────┼───┼───┼────────────┼────────────┤
│ 4│自94年│宜蘭縣頭城│己○○│海洛因│海洛因至少10多次，每次約│1.己○○於偵查中之證述（│
│  │農曆年│鎮悅氏礦泉│      │      │1000元、2000元或3500元。│  94年度偵字第1543號卷第│
│  │後起至│水工廠外  │      │      │（為被告有利之認定，應認│  112至115頁）          │
│  │94年5 │          │      │      │被告販賣毒品10次，其中至│2.通訊監察譯文（同上偵卷│
│  │月2日 │          │      │      │少1次2000元、1次3500元，│  第92至95頁）          │
│  │止    │          │      │      │其餘8次各為1000元，販賣 │                        │
│  │      │          │      │      │所得至少1萬3500元）     │                        │
├─┼───┼─────┼───┼───┼────────────┼────────────┤
│ 5│自94年│宜蘭縣頭城│丁○○│安非他│安非他命3次，每次1000元 │1.丁○○於偵查中及本院之│
│  │3、4月│鎮悅氏礦泉│      │命    │或3000元。（為被告有利之│  證述（94年度偵字第1543│
│  │間起至│水工廠外  │      │      │認定，應認被告販賣毒品3 │  號卷第138至140頁、本院│
│  │94年5 │          │      │      │次，其中1次為3000元，其 │  卷第64至66頁）        │
│  │月初止│          │      │      │餘2次各為1000元，販賣所 │2.通訊監察譯文（同上偵卷│
│  │      │          │      │      │得為5000元）            │  第118至120頁）        │
│  │      │          │      │      │                        │                        │
└─┴───┴─────┴───┴───┴────────────┴────────────┘
註：被告甲○○販賣第一級毒品所得為3萬9000元
    （5500+14500+5500+13500=39000），販賣第二級毒品所得為
    5000元。
